臺灣彰化地方法院民事裁定
111年度監宣字第169號
聲  請  人  陳振桂  






相  對  人  陳振華  

                      居南投縣○○鄉○○村○○巷000號(衛生福利部南投啟智教養院)

關  係  人  陳俐婷  

            陳再添  

            陳玉美  
            陳玉霜  

            許陳玉燕


            陳玉春  
            陳振玉  
上列聲請人聲請監護宣告事件，本院裁定如下：
    主    文
宣告陳振華（男、民國00年0月00日生、身分證統一編號：Z0000
00000號）為受監護宣告之人。
選定陳俐婷（女、民國00年0月0日生、身分證統一編號：Z00000
0000號）為受監護宣告之人之監護人。
指定陳振桂（男、民國00年00月00日生、身分證統一編號：Z000
000000號）為會同開具財產清冊之人。
聲請費用新臺幣壹仟元由受監護宣告之人負擔。
    理    由
一、按對於因精神障礙或其他心智缺陷，致不能為意思表示或受
    意思表示，或不能辨識其意思表示之效果者，法院得因本人
    、配偶、四親等內之親屬、最近一年有同居事實之其他親屬
    、檢察官、主管機關或社會福利機構之聲請，為監護之宣告
    ，民法第14條第1項定有明文。次按受監護宣告之人應置監
    護人。法院為監護之宣告時，應依職權就配偶、四親等內之
    親屬、最近一年有同居事實之其他親屬、主管機關、社會福
    利機構或其他適當之人選定一人或數人為監護人，並同時指
    定會同開具財產清冊之人。法院為前項選定及指定前，得命
    主管機關或社會福利機構進行訪視，提出調查報告及建議。
    監護之聲請人或利害關係人亦得提出相關資料或證據，供法
    院斟酌。法院選定監護人時，應依受監護宣告之人之最佳利
    益，優先考量受監護宣告之人之意見，審酌一切情狀，並注
    意下列事項：㈠受監護宣告之人之身心狀態與生活及財產狀
    況。㈡受監護宣告之人與其配偶、子女或其他共同生活之人
    間之情感狀況。㈢監護人之職業、經歷、意見及其與受監護
    宣告之人之利害關係。㈣法人為監護人時，其事業之種類與
    內容，法人及其代表人與受監護宣告之人之利害關係。民法
    第1110條、第1111條、第1111條之1分別定有明文。再按監
    護宣告之裁定，於裁定送達或當庭告知法院選定之監護人時
    發生效力；監護宣告裁定經廢棄確定前，監護人所為之行為
    ，不失其效力，家事事件法第169條第1項、第170條第1項分
    別定有明文。
二、聲請意旨略以：聲請人為相對人之二哥，相對人自幼領有中
    華民國身心障礙證明(障礙等級：極重度)，平時由聲請人照
    料並入住於衛生福利部南投啟智教養院，其不能為意思表示
    或受意思表示，或不能辨識其意思表示之效果，已達受監護
    宣告之程度，有戶籍謄本、親屬系統表、身分證影本、中華
    民國身心障礙證明影本等件為證。爰聲請准予裁定相對人為
    受監護宣告之人，並請求選定相對人之姪女即關係人陳俐婷
    為其監護人，同時指定聲請人為會同開具財產清冊之人等語
    。
三、經查，聲請人主張之上開事實，業據其提出戶籍謄本、親屬
    系統表、身分證影本、中華民國身心障礙證明影本等件為據
    ，且經本院在鑑定人即衛生福利部彰化醫院醫師蕭銘鴻前審
    驗相對人之精神狀況，相對人對於本院點呼無反應，有本院
    訊問筆錄在卷可按。又經本院囑託衛生福利部彰化醫院鑑定
    結果，認為：「㈠醫學上的診斷（生物學上之要素）：極重
    度智能障礙。障礙程度：極重度。㈡日常生活狀況：個案神
    智清醒，可緩慢走動，因看不到需他人牽著走，不識字，不
    認識多數生活常見的事。目前仍住在南投教養院，由教養院
    人員照顧，平時被動少參加活動。基本生活如進食在他人準
    備食物後可用湯匙吃東西，不會使用筷子；不會表達是否要
    如廁，家人會算時間叫個案上廁所；其他如：穿衣、穿鞋、
    洗澡等，皆需他人協助。對於金錢的使用方面，個案不識金
    錢，也不知其用途。㈢身體狀態：雙眼角膜不透明；雙手大
    姆指有傷口。㈣精神狀態：1.意識/溝通性：難以使用有效言
    語、文字及非言語溝通。2.記憶力：無法配合施測。3.定向
    力：無法配合施測。4.計算能力：無法從1數到10，無法算
    出1+1= 。5.理解‧判斷力：無法配合施測。6.現在性格特徵
    ：退化自閉。7.其他（氣氛‧情感狀態‧幻覺‧妄想‧異常行動
    等）：雙手一直有摳手的行為。8.智能檢查‧心理學檢查：
    極重度智能障礙殘障手冊。㈤有關判斷能力判定之意見：不
    能管理處分自己財產。判定的根據：依陳振華男士目前心智
    狀況，難以言語溝通，對於外界刺激反應淡漠。因極重度智
    能障礙導致認知功能嚴重缺損，基本生活如進食、穿衣、如
    廁、洗澡等，皆需他人協助。因認知功能缺損以致金錢、數
    字、是非對錯等概念嚴重缺損，是故，亦無法管理與處置個
    人事務。㈥回復可能性說明：回復可能性低。㈦鑑定判定及說
    明：1.基於受鑑定人有極重度智能障礙，其程度達極重度，
    不能管理處分自己的財產，回復之可能性低。2.極重度智能
    障礙之程度，個案不能為意思表示或受意思表示、不能辨識
    其意思表示之效果，可為監護宣告。」等語，有衛生福利部
    彰化醫院成年監護鑑定書在卷可稽，堪認相對人因精神障礙
    或其他心智缺陷，致不能為意思表示或受意思表示，亦不能
    辨識其意思表示之效果。從而，本件聲請為有理由，應予准
    許，爰宣告相對人為受監護宣告之人。
四、本件相對人既經監護宣告，業如前述，揆諸前揭規定，自應
    為其選定監護人及指定會同開具財產清冊之人。又相對人之
    母已歿，其父陳再添、大姐陳玉美、二姐陳玉霜、三姐許陳
    玉燕、四姊陳玉春、二哥即聲請人陳振桂、三哥陳振玉均同
    意由相對人之姪女即關係人陳俐婷擔任相對人之監護人，由
    聲請人擔任會同開具財產清冊之人等情，有聲請人提出之親
    屬系統表、同意書在卷可稽。本院審酌關係人陳俐婷、聲請
    人陳振桂分別為相對人姪女、二哥，與相對人關係密切，由
    渠等分別擔任相對人之監護人、會同開具財產清冊之人，應
    符合相對人之最佳利益，爰裁定如主文第2、3項所示。
五、末依民法第1113條準用同法第1099條、第1099條之1之規定
    ，於監護開始時，監護人陳俐婷對於受監護宣告之人陳振華
    之財產，應會同陳振桂於2個月內開具財產清冊，並陳報法
    院，於開具完成並陳報法院前，監護人對於受監護宣告之人
    之財產，僅得為管理上必要之行為，併此指明。
六、依家事事件法第164條第2項，裁定如主文。
中　　華　　民　　國　　111 　年　　9 　　月　　30　　日
                    家事法庭  法  官  黃倩玲
以上正本係照原本作成。
如對本裁定抗告，須於裁定送達後10日內向本院提出抗告狀，並
繳納抗告費新臺幣1千元。
中　　華　　民　　國　　111 　年　　9 　　月　　30　　日
                              書記官  呂怡萱